最高法院刑事判決　　　　　　　　九十六年度台上字第四八號
上　訴　人　甲　○
選任辯護人　黃正彥律師
上　訴　人　乙○○
　　　　　　丙○○
　　　　　　丁○○
　　　　　　戊○○
　　　　　　己○○
上列上訴人等因貪污案件，不服台灣高等法院台南分院中華民國
九十四年十一月三十日第二審更審判決（九十三年度重上更(三)字
第五八○號，起訴案號：台灣台南地方法院檢察署八十六年度偵
字第三○四四號），提起上訴，本院判決如下：
    主  文
上訴駁回。
    理  由
按刑事訴訟法第三百七十七條規定，上訴於第三審法院，非以判
決違背法令為理由，不得為之。是提起第三審上訴，應以原判決
違背法令為理由，係屬法定要件。如果上訴理由狀並未依據卷內
訴訟資料，具體指摘原判決不適用何種法則或如何適用不當，或
所指摘原判決違法情事，顯與法律規定得為第三審上訴理由之違
法情形，不相適合時，均應認其上訴為違背法律上之程式，予以
駁回。本件上訴人甲○上訴意旨略稱：(一)、原判決認定甲○於民
國八十四年十月份由張新安轉交蔡政達之賄款新台幣（下同）九
千元，縱有其事，依行為時貪污治罪條例第十二條第一項規定，
收受賄賂情節輕微，而其所得財物在銀元三千元以下者，應適用
有較輕處罰規定之刑法或其他法律；嗣上開條例於八十五年十月
二十三日、九十二年一月十三日分別經修正。依原判決之認定，
甲○所得僅九千元，且不久即退還張新安，情節輕微，原判決未
比較新舊法，並依舊法第十二條第一項之規定，適用有較輕處罰
規定之刑法或其他法律，實有判決不適用法則之違法。又貪污治
罪條例第十條規定：「犯第四條至第六條之罪者，其所得財物應
予追繳，並依其情節分別沒收或發還被害人」，原判決未就甲○
收受之九千元依上開規定予以追繳，同有違誤。雖原判決認甲○
收受該九千元數日後即退還張新安，而為張新安所侵占，甲○之
沒收或追繳責任，是否因張新安之侵占而免除，原判決未予置論
，亦有理由不備之違法。(二)、依第一審法院九十四年五月二十日
南院慶九四執新字第○九四○一八四九四號函覆意旨，甲○既無
權過問鑑價鑑定人指定過程，則蔡政達何有向甲○行賄之可能？
原判決對此有利甲○之證據，未予審酌，有判決不載理由之違法
。原判決以張新安先後於法務部調查局台南市調查站（下稱台南
市調查站）及檢察官偵查中，七次指證甲○有收受九千元賄款，
暨甲○於華邦不動產鑑定顧問有限公司台南分公司（下稱華邦公
司）申請不動產鑑定函上有簽載，為甲○犯罪之證據。惟張新安
共有十一次供稱本件與甲○無關，是其冒甲○之名向蔡政達詐騙
等語，原判決對有利甲○部分，何以不足採信，未置一詞，理由
自有未備。張新安並非至原審第一次更審時，始稱台南市調查站
對其以誘導及疲勞轟炸等為詢問，而係於偵審中早已有陳述，原
判決之認定，與卷內證據不符。甲○在華邦公司申請函上簽載意
見轉呈法官，乃依民事訴訟法第三百二十六條之規定，依公文程
式轉呈法官決定，原判決對上開規定不予適用，有判決不適用法
則之違法。(三)、甲○經檢察官以職務上行為收受賄賂罪及違背職
務收受賄賂罪，依數罪併罰提起公訴，經第一審判處甲○對於職
務上行為收受賄賂罪刑，對於違背職務收受賄賂部分判決無罪，
甲○對於有罪部分提起上訴，檢察官對於無罪部分提起上訴，經
原審更審前判決上訴駁回，甲○提起第三審上訴，檢察官則未提
起第三審上訴。檢察官對甲○違背職務收受賄賂判決無罪部分，
既未上訴第三審，此部分業已判決確定，雖最高法院九十二年度
台上字第二○三三號判決撤銷原審就甲○違背職務收受賄賂部分
之判決，發回原審更為審理，審判程序不因違法發回而復活。原
審竟將甲○已確定之職務上收受九千元賄賂部分，再行判決，自
有判決適用法則不當之違法。(四)、張新安之自白及蔡政達之供述
，均與事實不符，且無其他佐證，均不足採信。張新安在台南市
調查站稱乾股及賄款之事，是其騙蔡政達的，其冒甲○之名將法
拍屋鑑定每件向華邦公司收取二百元，未交給甲○。原判決雖認
張新安於八十四年十月間交付甲○九千元，甲○因嫌少而退回。
惟張新安在偵查中供稱甲○係在同年三、四月間要求乾股；第一
審係認八十五年二月二十八日蔡政達交張新安九千元，同年三、
四月間交給甲○，嗣經甲○退還等情。則豈有三、四月間要求乾
股，竟提前於同年二月二十八日即付款轉交？時間金額不符，實
不合常理。茍如張新安所供，甲○持有乾股，鑑定案件累積，仍
可陸續收取，豈有嫌少之理？況自八十五年二月起至十二月案發
止，長達十一個月，如有約定乾股，為何不聞不問，任由張新安
中飽私囊。張新安與蔡政達在偵查中之供述，互相矛盾，張新安
並未告知甲○在華邦公司有股份，倘其所供屬實，甲○要求股份
，亦屬其應有之百分之十五股份之內，應由其股份內提撥，為何
仍再向華邦公司要求百分之二十至二十五乾股？益見張新安所供
並非事實。依蔡政達在原審更審前之供述，可證其對張新安拿錢
說要交給甲○之事，採取懷疑態度，其未經求證即交給張新安，
自與甲○無關，且其供稱並無九千元之帳，原判決就此有利甲○
之證據悉未斟酌，有判決不載理由之違法。(五)、張新安在原審更
審前供稱，關於交款予甲○或退款之事，係他編出來的。蔡政達
在原審第一次更審時供稱：「張新安說甲○要錢，張（新安）說
每件給他（甲○）二百元，但這樣不好記帳，我提議百分之五，
沒有百分之二十乾股」、「（甲○要錢之事）這是張新安說的，
我不知道是否甲○本意」各等語。甲○既無要求百分之二十乾股
，則原判決指甲○透過張新安向蔡政達要求百分之二十至二十五
之乾股，即與事實不符。張新安所說每件二百元及蔡政達所說百
分之五，均非甲○之意思，與甲○無關。張新安在原審第一次更
審時供稱，沒有轉交九千元給甲○，甲○與本件沒有關係。原判
決對上開有利甲○之證據，均未予斟酌，即認甲○有要求乾股，
實有判決不載理由之違法。又原判決認華邦公司申請參加台灣台
南地方法院民事執行處法拍屋鑑定業務，甲○從旁協助並指導，
並非事實。甲○不認識華邦公司所有之人，如何在場指導協助？
依顏金仙在台南市調查站之陳述，及蔡政達在偵查中之供述，可
見甲○無決定權，亦無從旁指導協助情事。張新安在原審第一次
更審時供稱華邦公司申請過程，其與甲○不熟，沒向甲○關說，
未告訴蔡政達如何才能參與法院鑑定，其與甲○未從旁指導。而
民事執行處法拍屋之鑑定，依法定程序應由法院選任，並非科長
之權限，甲○僅係轉呈，何能向華邦公司要求乾股？華邦公司又
何必向甲○行賄？吳玉霞於原審第一次更審時證稱：輪次表指定
由書記官為之，科長沒有指定任何人；甲○在八十五年三月八日
庭務會議時，特別要求各股書記官應按輪次表指定鑑定人，已盡
監督之能事，自無貪污之犯行。原判決對上開有利甲○之證據，
均未予斟酌，實有判決不載理由之違法。(六)、張新安之自白，對
甲○不利部分，並非不利己之陳述，而係卸責於甲○之詞，其供
述前後反覆，有重大瑕疵，不得作為有罪判決之基礎。且其自白
與蔡政達之供詞，相互矛盾，蔡政達又非親自交款之人，其公司
帳目，亦無九千元之支出。張新安對於交付賄款，先稱未轉交，
嗣稱轉交，再稱未轉交，供述前後矛盾，又查無其他證據證明與
事實相符，本於罪疑唯輕法理，應為甲○有利之認定，乃原判決
未予採信，實有違證據法則云云。上訴人乙○○上訴意旨略稱：
(一)、蔡政達在台南市調查站供稱：「是張新安為了提升自己收入
，提議向各股招攬交予我承作，每一件給付二百元，為我同意，
但該二百元須自張新安百分之十五所得中扣除」、「至於交由何
人，是由張新安去送的，我也不清楚」。則蔡政達既不清楚張新
安送錢給誰，自不能以其供述作為乙○○收受賄賂之證據。又依
蔡佳玲在偵查中之證述及扣案證物顯示，蔡佳玲於八十五年八月
擔任會計之前，並無「妥股」收受規費之記載，原審採信蔡政達
在台南市調查站之供述及扣押物編號十二之二、二之二、二之二
十等之記載，認定乙○○有收受賄款，惟蔡佳玲係自八十五年八
月起開始記帳，在此之前支出傳票並無「妥股」收受賄款之記載
，何以不足作為乙○○有利之認定，原判決並未於理由中加以說
明，顯有判決不載理由之違法。另原判決認「邱順吟」係代表乙
○○之「妥股」，但蔡政達稱五月份及八月份交付「妥股」之賄
款均以「邱順吟」代替，然七、九、十月份卻直接登記為「妥股
」，前後已有不符，與蔡佳玲所供係以代號代表各股亦不一致，
足見以蔡政達供述「邱順吟」代表「妥股」而認乙○○犯罪，有
違經驗法則。(二)、張新安雖於台南市調查站供稱其於八十五年五
月初在辦公室內將來自蔡政達之賄款交給乙○○，但在偵查中則
稱其係在八十五年十一月初左右將十月份鑑定之績效獎金一包放
在乙○○之抽屜內，不知乙○○有沒有收，嗣在第一審又稱未交
給乙○○金錢，復在原審第一次更審中供稱「沒有轉交，（錢）
都是我一人拿走的」、「乙○○是冤枉的，我沒拿過錢給他」、
「我為求交保才這樣說，他（乙○○）沒有拿過錢」等語，另提
出自白書稱其將蔡政達交付之款項侵吞入己，因恐事發，無法見
容於蔡政達，才捏詞誣指本件涉案人員收受賄款，事實上並未給
付任何款項予乙○○等人。原判決以張新安與乙○○交情匪淺，
其有八次供述交付賄款給乙○○，而認乙○○收受賄賂，但就張
新安供述未交付賄賂部分及自白書內容，則棄置不論，亦未說明
不足採信之理由，有判決不載理由之違法。(三)、證人簡慧娟經原
審囑託台灣台東地方法院訊問時，證稱乙○○曾提到可比照土地
，由縣市政府估價，足見乙○○並未收賄，否則不可能有此建議
，原判決竟謂是否因承辦法官已察覺「妥股」有囑託案件不公，
且登記囑託鑑定亦有不符之情形，而對之詰問，乙○○是否為掩
飾犯行，刻意自清，不無疑問云云，顯屬推測之詞，且逾越證人
供述之範圍，自屬違背法令云云。上訴人丙○○上訴意旨略稱：
(一)、原判決誤以台南市調查站對丙○○長期疲勞詢問所取得之非
任意性且非真實之自白為其論據，而論處丙○○職務上收受賄賂
罪刑，實屬認事錯誤。丙○○在台南市調查站詢問之始，係據實
否認並無收受賄賂，調查人員故意拖延詢問時間，一味脅迫、利
誘丙○○承認收賄，應寫自白書等，將難以忍受之精神壓力，長
時間加諸丙○○；嗣第二次詢問時告以張新安等已承認犯罪，再
威脅、利誘丙○○自白，至此詢問已逾十小時以上，丙○○在不
得已情況下，始依調查人員口授之意思供述及寫下自白書，移送
檢察官偵查時，又囑丙○○應配合此項自白之內容應答，不得任
意更改口供，否則要聲請羈押丙○○，致丙○○在精神上受恐懼
、壓迫之狀態延續至檢察官當晚訊問時，已歷經十二小時之久，
故丙○○在偵查中之自白，均屬非任意性，且與事實不符。原審
置丙○○被台南市調查站疲勞詢問之實情於不問，徒以該調查站
詢問時未錄音、錄影，亦不違法，及調查員戴德智、黃建銘已證
述二次詢問中間丙○○有上洗手間或喝水等休息，而認丙○○所
稱遭疲勞詢問應非可採，足徵其判斷丙○○上開自白之證明力，
乃擇一率斷，以偏概全，自有適用法則不當之違法。又原判決以
丙○○為書記官，若果真遭疲勞詢問，何以願寫自白書及何以不
立即於偵審中主張，竟遲至原審第二次更審時始提出，而謂丙○
○所稱前揭自白係非任意性為無可採，其論斷有違經驗法則及論
理法則。且丙○○在第一審及原審第二次更審前均先後提出自白
非任意性之抗辯，原審指丙○○於第二次更審前並未主張上開自
白非出於任意性云云，與卷證資料不符。(二)、原判決認定張新安
冒名丙○○向蔡政達收受二千六百元，另以買水果為名，給付丙
○○賄款。但蔡政達在第一審供稱其不認識丙○○，亦未給錢，
張新安自無冒丙○○之名向蔡政達收款之可言，原判決對此部分
並無任何證據，顯係任意推定，自有不依證據認定犯罪事實之違
法。又張新安在偵審中迭稱該二千六百元係其所有，而交與丙○
○代買水果慰問其患病住院之父親，與華邦公司無關，則丙○○
所收受張新安之二千六百元，即非蔡政達交付華邦公司鑑定執行
案件之賄款。丙○○自八十四年十月至八十五年九月分配囑託華
邦公司鑑價之案件，係在正常分配件數範圍之內，何來華邦公司
交付賄款之餘地？原判決認該二千六百元係張新安交付華邦公司
之賄款，並無證據可資證明。且張新安係於八十五年六、七、八
月間先後三次以其所有之八百元、八百元及一千元給丙○○作為
致送水果慰問住院父親之用，原判決並未認定張新安三次交款之
時間，理由中則以不相關之蔡政達統計最後一筆賄款之八十五年
十月三十日為犯罪時間，更謂丙○○有於八十五年三、四、五月
間按月接受蔡政達轉張新安所交付共二千六百元，並依八十五年
十月二十三日修正公布施行之貪污治罪條例第五條第一項第三款
論處丙○○罪刑，自有判決理由矛盾、理由不備及判決適用法則
不當之違法云云。上訴人丁○○、戊○○、己○○上訴意旨略稱
：(一)、張新安確曾投資華邦公司三十萬元，平時利用假日到華邦
公司處理業務，有其向翁毓輝借得發票人鄭碧月所簽發之台南市
第六信用合作社為付款人、發票日八十五年十月十五日、票號0
0000000、面額二十萬元，並經張新安背書，而在蔡政達
帳戶內兌現之支票可證，與張新安在台南市調查站之陳述相符，
蔡政達亦稱各股所得金額，都是從張新安百分之十五紅利中付出
的，張新安既有參與投資支付資金之事實，則丁○○、戊○○、
己○○所取得之款項自非華邦公司支付之賄款，而是該公司給付
張新安每件百分之十五之紅利，張新安再支付每件二百元或一百
元予丁○○、戊○○、己○○，此等款項即非賄賂，原審竟漏未
審酌上開證據，實有判決不載理由之違法。且丁○○、戊○○、
己○○與蔡政達完全不熟識，蔡政達亦未向丁○○、戊○○、己
○○要求多分一些案件讓華邦公司鑑定，也從未對丁○○、戊○
○、己○○表示如經華邦公司鑑定，每件要給丁○○、戊○○、
己○○二百元或一百元之酬勞，華邦公司與丁○○、戊○○、己
○○間根本無行賄、收賄之合意，丁○○、戊○○、己○○即不
可能犯職務上行為收受賄賂罪，原審認定事實不依憑證據，有判
決理由矛盾之違法。(二)、華邦公司之民執檔案號碼簿，是記載該
公司收件、收費之簿冊，內有案號、股別，為原始之收件資料，
當屬可信。而該號碼簿經統計結果，與原判決附表所示之件數不
符，且差異頗大，如原判決認慎股八月份有三十件，惟實際僅收
十三件，足見原判決認定之收賄金額，並非按每件以二百元或一
百元計算而得，其認定犯罪事實不依憑證據，有判決不備理由之
違法云云。
惟查：原判決綜合全案證據資料，本於事實審法院職權推理之作
用，認定甲○為台灣台南地方法院民事執行處科長，乙○○、丙
○○、丁○○分別係該院民事執行處「妥股」、「清股」、「慎
股」書記官，戊○○為同處「合股」執達員，己○○為錄事，並
辦理「當股」執達員業務，均各有收受華邦公司經由張新安交付
之賄賂之犯行。因而撤銷第一審關於上訴人等部分之判決，改判
論處甲○依據法令從事公務之人員，對於職務上之行為，收受賄
賂罪刑（處有期徒刑一年十一月，褫奪公權一年，緩刑五年），
論處乙○○、丙○○、丁○○、戊○○、己○○連續依據法令從
事公務之人員，對於職務上之行為，收受賄賂罪刑（各處有期徒
刑二年、一年十月、二年、一年十月、一年十月，均褫奪公權一
年，緩刑五年），已詳細說明其採證認事之理由，對甲○關於本
件部分，如何仍得據以審判，亦已詳加說明。所為論斷，亦俱有
卷證資料可資覆按。上訴意旨對原審之論斷，究有何違背經驗法
則或論理法則之違法情形，並未依據卷內資料，為具體之指摘。
且查：(一)、原判決係認定甲○於八十五年二月間透過張新安要求
蔡政達給予華邦公司百分之二十至二十五之乾股，經蔡政達同意
以鑑定費用百分之五計算即每件二百元之賄款予甲○，並由張新
安將其收受之「八十四年十月份」賄款九千元，利用上班機會交
給甲○，並經甲○收受（見原判決第四頁末四行至次頁第六行）
，並非認定張新安係於八十四年十月間將上開九千元交付予甲○
。而甲○收受該賄款之行為時貪污治罪條例（八十一年七月十七
日修正公布）第十一條第一項係規定：「犯第四條至第六條之罪
，情節輕微，而其所得或所圖得財物或不正利益在新台幣五萬元
以下者，減輕其刑」；上開條例於八十五年十月二十三日修正公
布後，前開規定僅條文號次更動為第十二條第一項，內容並無不
同。則原審以甲○所犯對於職務上之行為收受賄賂罪，犯罪所得
在五萬元以下，其犯罪情節輕微，而適用八十五年十月二十三日
修正公布前之貪污治罪條例第十一條第一項規定減輕其刑，即無
違誤（按本件係九十四年十一月三十日判決）。又刑事被告之上
訴，以受不利益之判決，為求自己利益起見請求救濟者，方得為
之，若非為自己之利益上訴，其上訴即非適法。原判決就甲○收
受後數日即退還予張新安之賄款九千元，未諭知追繳沒收，即令
未於理由內敘明不予追繳沒收之理由，因係有利甲○之事項，甲
○即不得據為上訴之理由。而採證認事原屬事實審法院之職權，
原審既已採取張新安在台南市調查站及偵查中前後共七次指證甲
○有收受九千元賄款之供述，及甲○在華邦公司先後申請參與台
灣台南地方法院民事執行處鑑價業務之函上所簽擬意見，並蔡政
達在台南市調查站暨偵查中所稱：經張新安向甲○遊說而取得鑑
定人資格等語，據以認定甲○確有對於職務上之行為而收受華邦
公司九千元賄賂之論證，自係排除張新安另在台南市調查站及偵
查中所稱未向甲○交付九千元之供述，原審對此部分雖漏未說明
其併為不可採取之理由，因尚不足以動搖原判決認定犯罪事實之
基礎，於判決自不生影響，依刑事訴訟法第三百八十條規定，尚
難據為適法之第三審上訴理由。茲甲○上訴意旨對原審採信張新
安、蔡政達對其不利供述所為之論斷，究有何違背經驗法則或論
理法則等違法情形，既未依據卷內資料為具體之指摘，徒執陳詞
，以原審未採張新安、蔡政達對其有利之供述，其對於聲請參加
民事執行拍賣之鑑價業務無決定權，未從旁協助華邦公司申請，
及張新安之自白相互矛盾云云，據以指摘原判決違法，係以自己
之說詞，對原審採證認事之適法職權行使，並已於理由內說明之
事項，漫事指摘，自非適法之第三審上訴理由。(二)、蔡政達在台
南市調查站係依華邦公司之帳冊，說明支付乙○○（即「妥股」
）八十五年五月份、七月份、八月份賄款之記載情形；依其所述
，五月份、八月份之賄款，係以「邱順吟」代表「妥股」，七月
份則逕於應付帳款之摘要欄內記載「妥股」，足見其就給付乙○
○之賄款，在八十五年八月之前，係以「邱順吟」、「妥股」交
互記載，至於九月以後，即未按股記載賄款金額，改依華邦公司
收文簿上所載各股送件數量計算（見原判決第二三頁前十三行）
，其供述與扣案傳票之記載既無不符，即無矛盾可言，與蔡佳玲
在偵查中之證述，尤無相互歧異之情形。又原判決已說明其就案
內所有證據，本於調查所得心證，分別定其取捨，而憑以認定乙
○○確有連續收受張新安交付華邦公司賄款之依據及理由，此係
事實審法院採證認事之職權行使，難謂有違反證據法則或判決不
備理由之違法。乙○○上訴意旨對原審之論斷，既亦未依據卷內
資料，具體指摘有如何違背法令之情形，徒以張新安之證述前後
矛盾，難以採信，不能據為不利乙○○之認定，簡慧娟之證言，
足證乙○○未收受賄賂云云，據以指摘原判決違法，係以自己之
說詞，對原審採證認事之適法職權行使，并已於判決內說明之事
項，漫事指摘，復為單純之事實上爭辯，難認係適法之第三審上
訴理由。(三)、原審已就丙○○抗辯其在台南市調查站詢問時之自
白係遭疲勞詢問及脅迫、利誘所致，非出於任意性一節，分別向
台南市調查站函調丙○○應詢時之錄影帶、錄音帶，並傳喚調查
員戴德智、黃建銘到場調查。雖經台南市調查站函覆略稱：當時
係以VHS 錄影帶同步錄音、錄影，因已逾八年，且該站檔案室於
九十二年五月間裝設檔案櫃，為利施工，曾將檔案室之物品全數
搬離，該錄影帶迄難覓得等語。惟原判決以刑事訴訟法第一百條
之一、第一百條之二有關警詢時應全程連續錄音、錄影之規定，
係八十六年十二月十九日修正時增訂，丙○○係於同年一月二十
日在台南市調查站接受詢問，故即令無法調得錄影帶、錄音帶，
亦難遽為丙○○所辯屬實之論斷；況依戴德智、黃建銘在原審之
證言，俱非可憑以據為丙○○在台南市調查站接受詢問時，曾遭
疲勞詢問或脅迫、利誘而為非任意性自白之判斷，丙○○既為法
院之書記官，尤無不知聲請羈押與否，係屬檢察官偵查職權行使
之範圍，調查員實無置喙之餘地，則其既於檢察官偵查中仍為相
同之自白，原審據以論斷其在台南市調查站之自白係出於任意性
，與卷證資料尚屬無悖，亦無調查未盡或違背經驗法則或論理法
則之可言。丙○○上訴意旨，遽以戴德智、黃建銘之證詞，可資
為其在台南市調查站之自白係出於非任意性之證明云云，據以指
摘原判決違法，係以片面主觀之意見，漫為事實之爭執，殊非得
據為合法上訴第三審之理由。又原判決係認定丙○○以外之上訴
人等，在八十五年三、五月初或四月、六月底起至同年十月底或
十一月初，分別收受張新安轉交之華邦公司賄款，而張新安於上
開期間，以購買水果與家人食用名義，分別三次給付丙○○各八
百元、八百元、一千元共二千六百元賄款，雖就丙○○於上開時
間內之何一時點收受賄賂，未予特定，然就其收受賄賂之時間記
載，尚非不明確，自難執此遽謂原判決就丙○○收受上開賄款之
時間並未認定記載。至原判決理由中雖謂丙○○「有於八十五年
三、四、五月間時，按月接受蔡政達轉交被告張新安所交付，以
該股分配予華邦公司鑑定件數，每件二百元計算之金額等事實」
（見原判決第二八頁第十五至十七行、第四八頁第二四至二六行
），惟依原判決引用丙○○在台南市調查站、偵查中之供述內容
（見原判決第二八頁第十七至二五行、第四八頁第二六至次頁第
三行），及其明確供稱其父於八十五年六月因病住院，張新安曾
三次各給付八百元、八百元、一千元之慰問金，每次約隔二月（
見原判決第三十頁第十九至二一行），暨原判決附表參所載丙○
○收受款項月份係自八十五年五月起（原判決認除上開二千六百
元外，餘均為張新安侵占）等情以觀，上開「八十五年三、四、
五月間」，顯係「八十五年六、八、十月間」之誤載，尚不影響
於全案情節與判決之本旨，應由原審以裁定更正。而原判決已敘
明丙○○上開收受華邦公司之賄賂，因蔡政達係於八十五年十月
三十日統計最後一筆賄款，故其最後一次犯罪時間，應係於八十
五年十月三十日之後，已於貪污治罪條例八十五年十月二十三日
修正公布之後，並不發生行為後法律變更之問題（見原判決第四
二頁第二五至三十行），自無適用法則不當之違法。丙○○上訴
意旨，徒就原判決已明白論斷之事項，再為爭執，自非適法之第
三審上訴理由。(四)、貪污治罪條例第五條第一項第三款對於職務
上之行為收受賄賂罪，只須公務員所收受之金錢或財物與其依據
法令在職務範圍內所應為或得為之行為有相當對價關係，即可成
立。所謂對價關係，僅需雙方主觀上有為職務上之行為及交付財
物之認識即可。原判決已依憑丁○○、戊○○、張新安在台南市
調查站及偵查中之供述，己○○、蔡政達在台南市調查站之陳述
，扣案之會計憑證、日記帳、電腦報表、試算表、民執檔案號碼
簿、自白書等證據，說明丁○○、戊○○、己○○確有多次收受
張新安所交付按渠等囑託華邦公司鑑定件數計算之賄款。丁○○
、戊○○、己○○上訴意旨對原審依憑上開證據所為之論斷，究
有何違背經驗法則或論理法則等違法情形，亦未依據卷內資料為
具體之指摘，徒以渠等所取得之款項不是華邦公司支付之賄款，
是華邦公司支付張新安每件百分之十五之紅利，「張新安再支付
每件二百元或一百元予上訴人（即丁○○、戊○○、己○○），
上訴人（即丁○○、戊○○、己○○）取得者為張新安紅利中之
款項，不能視之為華邦公司行賄賄款」云云，據以指摘原判決違
法；惟張新安既係「支付『每件』二百元或一百元」予囑託華邦
公司鑑定之丁○○、戊○○、己○○（見丁○○、戊○○、己○
○上訴狀第二頁第十六至十七行），則丁○○、戊○○、己○○
顯係就渠等辦理囑託鑑定之職務上行為，收取張新安交付有對價
關係之不法報酬，自屬對於職務上之行為收受賄賂，並不因該賄
賂係來自張新安之紅利或華邦公司所提撥之款項，而有所不同，
丁○○、戊○○、己○○上訴意旨就此所指，自非適法之第三審
上訴理由。又依蔡政達在台南市調查站之陳述，其係自八十五年
九月起始在民執檔案號碼簿內登載各股囑託華邦公司鑑定之案件
，依件數據以計算應給付之賄款，在此之前，係於轉帳傳票上逕
為支付各股賄款之記載，故八十五年八月份支付之賄款，係列載
於八十五年八月三十一日之轉帳傳票（見原判決第二三頁前十三
行）。則丁○○、戊○○、己○○依民執檔案號碼簿指稱「慎股
」（丁○○）八十五年八月份囑託華邦公司鑑定之件數與原判決
認定之件數不同云云，即顯非依據卷證資料執為指摘，自非合法
上訴第三審之理由。上訴人等其餘上訴意旨所執各詞，原判決或
已在理由中論斷綦詳，並無上訴意旨所指之違法情形；或係以自
己主觀之說詞，就原審採證認事之職權行使或與犯罪構成要件無
涉之枝節漫為單純之事實上爭辯，依首開說明，均難認係適法之
第三審上訴理由。其上訴違背法律上之程式，應予駁回。
據上論結，應依刑事訴訟法第三百九十五條前段，判決如主文。
中　　華　　民　　國　九十六　年　　一　　月　　四　　日
                      最高法院刑事第十一庭
                          審判長法官  謝　俊　雄
                                法官  陳　世　雄
                                法官  魏　新　和
                                法官  吳　信　銘
                                法官  徐　文　亮
      本件正本證明與原本無異
                                      書  記  官
中　　華　　民　　國　九十六　年　　一　　月　　十　　日
                                                      Ｅ
